臺灣臺北地方法院刑事判決　　　　　　　　　　　　九十二年度易緝字第一五四號
　　公　訴　人　臺灣臺北地方法院檢察署檢察官
　　被　　　告　甲○○
右列被告因違反槍砲彈藥刀械管制條例案件，經檢察官提起公訴（八十一年度偵字第
五○三三號），本院判決如左：
    主  文
甲○○無罪。
    理  由
一、公訴意旨略以：被告甲○○因賭博案，拒不到案執行而遭臺灣臺北地方法院檢察
    署通緝中，未經許可，向其友人丙○○（另行起訴，業經判決確定），借得中共
    黑星手槍乙枝（槍號：三五一，握把號：六－九六）、彈匣乙個、已上膛子彈七
    發，無故持有並藏放在臺北市○○街十六號七樓之一租屋客廳沙發椅內，八十一
    年一月十八日十七時四十分許，為警押同已逮捕之丙○○查獲，因認被告甲○○
    涉犯違反（七十四年一月十八日修正公布之）槍砲彈藥刀械管制條例第七條第四
    項、（七十二年六月二十七日修正公布之）同條例第十一條第三項之未經許可無
    故持有手槍、子彈罪嫌。
二、按犯罪事實應依證據認定之，無證據不得認定其犯罪事實，又不能證明被告犯罪
    者，應諭知無罪之判決，刑事訴訟法第一百五十四條第二項、第三百零一條第一
    項分別定有明文。次按事實之認定，應憑證據，如未能發現相當證據，或證據不
    足以證明，自不能以推測或擬制之方法，為裁判基礎；又認定不利於被告之事實
    ，須依積極證據，茍積極證據不足為不利於被告事實之認定時，即應為有利於被
    告之認定，更不必任何有利之證據；再刑事訴訟法上所謂認定犯罪事實之積極證
    據，係指適合於被告犯罪事實認定之積極證據而言，雖不以直接證據為限，間接
    證據亦包括在內，然而無論直接或間接證據，其為訴訟上之證明，須於通常一般
    之人均不致有所懷疑，而得確信其為真實之程度者，始得據為有罪之認定，倘其
    證明尚未達到此一程度，而有合理之懷疑存在而無從使事實審法院得有罪之確信
    時，即應由法院為諭知被告無罪之判決（最高法院四十年台上字第八六號、三十
    年上字第八一六號、二十九年上字第三一○五號、七十六年台上字第四九八六號
    判例意旨參照）。
三、本件公訴人認被告甲○○涉犯未經許可無故持有手槍及子彈罪嫌，無非係以證人
    丙○○及乙○○之證述，扣案之中共製黑星牌手槍一枝、彈匣一個、子彈七發，
    及卷附內政部警政署刑事警察局之鑑驗通知書為其論據，於審理中並另聲請傳訊
    上址房屋於八十一年間之所有人丁○○為證。訊據被告堅詞否認有何未經許可無
    故持有手槍及子彈犯行，辯稱：伊於七十九年間因賭博罪遭通緝，就沒有住在家
    裡，並不知道有這件案子，伊從來沒有碰過槍，錦州街的房屋也不是伊租的等語
    。經查：
（一）偵查中同案被告丙○○於七十八年九月下旬，由案外人吳秋田處取得陳讚發所
      交付之中共黑星手槍乙支及子彈九發，未經許可而無故持有，並將其中二顆子
      彈置放在其與女友乙○○共同居住之臺北市○○○路○段一三八巷九號八樓之
      四，於八十一年一月十八日十七時許，為警在上開處所查獲，嗣警據丙○○之
      供述，在臺北市○○街十六號七樓之一，起出前述公訴意旨所載之中共黑星手
      槍乙枝（槍號：三五一，握把號：六－九六）、彈匣乙個及已上膛子彈七發，
      被告甲○○於查獲槍彈當時並未在場，有臺北市政府警察局中山分局暨刑事警
      察局現場檢查紀錄表在卷可稽，而丙○○及乙○○各因上開無故持有手槍及子
      彈犯罪，業各經判決有期徒刑一年二月、三月確定之事實，有臺灣臺北地方法
      院檢察署七十九年度偵字第九一○一號、八十一年度偵字第二六○八號、八十
      一年度偵字第五○三三號，本院八十一年度訴緝字第四五號、八十一年度易字
      第一一六二號，臺灣高等法院八十一年度上訴字第一六九九號、八十一年度上
      更（一）字第六○二號、八十一年度上易字第二八二六號，最高法院八十一年
      度臺上字第五四八一號、八十二年度臺上字第九一九號卷宗暨各該起訴書及判
      決書可稽。
（二）公訴人所舉證人即偵查中同案被告丙○○固於警訊中供稱：被告甲○○是與伊
      從小一起長大之朋友，伊於八十一年元月十七日凌晨將甲○○從地下錢莊救出
      後，就到甲○○承租之臺北市○○街十六號七樓之一睡覺，直到十八日凌晨伊
      與甲○○一起離開該處，就把槍藏放在沙發椅座墊下等語（見丙○○八十一年
      一月十八日警訊筆錄），另同案被告乙○○於警訊中供稱：丙○○如果沒有把
      槍彈放在身上，就是放在伊之化妝臺抽屜裡保管著，丙○○前天將槍借給綽號
      「三角」者作為防身之用，甲○○就是綽號「三角」的人等語（見乙○○八十
      一年一月十八日警訊筆錄），惟查丙○○於審理中經本院傳拘未到，其因另犯
      殺人未遂及槍彈罪，業經臺灣臺北地方法院檢察署於九十年間發佈通緝迄未到
      案，無法於審理中藉交互詰問之過程，探知其上開供詞之真實性，而丙○○於
      警訊中另供述伊將槍枝藏放在沙發椅座墊下，甲○○並不知道等語（同見上開
      丙○○警訊筆錄），則丙○○於警訊中之供述，顯難據為對被告不利犯罪事實
      之認定；又證人乙○○於審理中具結證稱：伊因為認識丙○○而與甲○○見過
      幾次面，甲○○在八十一年間綽號「三角」，伊曾經去過臺北市○○街十六號
      七樓之一那邊一、二次，進去一下就出來了，有很多人，只是大家約在那邊要
      去唱歌，去借廁所，伊在那裡看過甲○○，就是衣服穿得好好的，伊不知道甲○○是否也是被約在那邊要一起出去的，伊也無法確定臺北市○○街十六號七
      樓之一是何人租的；伊只有看過子彈，才會被判持有子彈，警訊筆錄中記載的
      話不是伊講的，伊根本不知道有槍在丙○○身上，更不可能說丙○○把槍借給
      甲○○，伊未看到甲○○把槍藏在臺北市○○街十六號七樓之一等語（見本院
      九十三年一月十九日審理筆錄），則公訴人所舉之證人乙○○，亦難據為認定
      被告有無故持有手槍及子彈犯罪之依據。
（三）公訴人於審理中另聲請傳訊臺北市○○街十六號七樓之一房屋於八十一年間之
      所有人丁○○，於審理中具結證稱：伊曾於八十幾年間擁有過上址房屋之所有
      權，伊本來想要養老，但因還沒有到養老的時間，所以就先租給人家，伊現在
      已經忘記房屋當初是出租給何人，好像曾經有兩個人向伊租過房屋，房客是以
      匯款方式繳交房租的，沒有和伊見面，當初好像有寫契約書，但後來伊搬家，
      所以找不到了；伊出租房屋後並未過問房子使用情形，沒有印象在庭被告是否
      曾向伊租過房屋等語（見本院九十三年四月二十一日審理筆錄），則依公訴人
      所舉該證人之證言，尚難認被告曾於八十一年間承租上址房屋，又本件扣案槍
      彈於查獲當時，被告並未在場，已如前述，本件顯無證據顯示被告對於扣案槍
      彈有何事實上之管領力。
（四）扣案之手槍及子彈經送鑑定後，認具殺傷力等情，固有內政部警政署刑事警察
      局八十一年二月十八日刑鑑字第三三○一五號鑑驗通知書在卷可稽，惟該鑑定
      通知書之內容僅能證明本件扣案槍彈為槍砲彈藥刀械管制條例所管制之槍枝及
      子彈，亦非得證明被告有無故持有手槍及子彈犯行之直接證據。
四、綜上，公訴人所舉證據不足以證明被告犯罪，此外本院復查無其他積極證據足資
    證明被告有公訴人所指之未經許可無故持有手槍及子彈犯行，揆諸前揭說明，既
    無積極證據足認被告有該等罪行，不能證明被告犯罪，依法應諭知被告無罪之判
    決。
據上論斷，應依刑事訴訟法第三百零一條第一項，判決如主文。
本案經檢察官陳舒怡到庭執行職務
中　　　華　　　民　　　國　　九十三　　年　　　五　　　月　　十四　　　日
                                    臺灣臺北地方法院刑事第八庭
                                        審判長法  官  吳  淑  惠
                                              法  官  陳  德  民
                                              法  官  孫  曉  青
右正本證明與原本無異。
如不服本判決應於送達後十日內向本院提出上訴狀
                                              書記官  劉      綺
中　　　華　　　民　　　國　　九十三　　年　　　五　　　月　　十四　　　日
